【裁判字號】    90,訴,116
【裁判日期】    900420
【裁判案由】    違反槍砲彈藥刀械管制條例
【裁判全文】
臺灣雲林地方法院刑事判決                            九十年度訴字第一一六號
    公  訴  人  臺灣雲林地方法院檢察署檢察官
    被      告  甲○○
    選任辯護人  林金陽
右列被告因違反槍砲彈藥刀械管制條例案件，經檢察官提起公訴（九十年度偵字第一
六四號），本院判決如左：
    主  文
甲○○未經許可，持有可發射子彈具有殺傷力之改造玩具手槍，處有期徒刑壹年陸月
，併科罰金新臺幣貳拾萬元，罰金如易服勞役，以罰金總額與陸個月之日數比例折算
；又未經許可，持有刀械，處有期徒刑貳月。應執行有期徒刑壹年捌月，併科罰金新
臺幣貳拾萬元，罰金如易服勞役，以罰金總額與陸個月之日數比例折算，緩刑肆年，
緩刑期內付保護管束。
扣案之可發射子彈具有殺傷力之改造玩具手槍壹支（含彈匣壹個）、武士刀壹把，均
沒收之。
    事  實
一、甲○○自民國八十年間其父吳永振（公訴人誤載為吳永泰）過世後，即將其父生
    前使用所遺留之武士刀一把收置於其雲林縣北港鎮○○里○○○路十七號之住處
    房間內，而未經許可持有之；又於八十三年間某日（公訴人誤為八十五年），在
    嘉義市市○○○里○○路旁，向不詳姓名年籍之成年男子，以新台幣（下同）四
    千五百元之價格，購得仿ＷＥＡＴＨＥＲ廠半自動手槍改造之可發射子彈具有殺
    傷力之玩具手槍一支（含彈匣壹個，槍枝管制編號：0000000000號）
    ，並將之藏匿於雲林縣北港鎮○○里○○○路十七號之住處三樓房間內，未經許
    可，無故持有上開半自動手槍改造之可發射子彈具有殺傷力之玩具手槍一支。嗣
    於八十九年十二月二十九日下午五時二十分許，為警持搜索票至上址搜索時而查
    獲，並當場扣得上開改造手槍一支（含空彈匣一個）、武士刀一把。
二、案經雲林縣警察局北港分局報告臺灣雲林地方法院檢察署檢察官偵查起訴。
    理  由
一、右揭事實，業據被告於警訊、偵查及本院審理時坦承不諱，並有上開具有殺傷力
    之半自動手槍改造之玩具手槍一支（含彈匣一個）及武士刀一把扣案可資佐證。
    而上揭改造之玩具手槍，經內政部警政署刑事警察局鑑驗結果，認該玩具手槍（
    槍枝管制編號：0000000000號），實係由仿ＷＥＡＴＨＥＲ廠半自動
    手槍製造之塑膠玩具手槍去除塑膠槍管內阻鐵改造而成之改造手槍，以打擊底火
    （藥）引爆子彈內火藥為發射動力，依該局對同型式同材質之槍枝實驗結果，倘
    裝填子彈適當（即裝填底火、適量火藥及金屬彈丸等使成為適合送鑑槍枝擊發，
    構造完整之子彈），則其最具威力之發射動能，均可達每平方公分二十焦耳以上
    ，足以穿入人體皮肉層。而是否具殺傷力，其定義乃在最具威力的適當距離，以
    彈丸可穿入人體皮肉層之動能為基準；依日本科學警察研究所之研究結果，彈丸
    單位面積動能達二○焦耳／平方公分，即足以穿入人體皮肉層，有內政部警政署
    刑事警察局九十年二月六日刑鑑字第一○九六七號鑑驗通知書一紙及所附之槍枝
    殺傷力鑑驗說明在卷可佐。本件扣案之上揭玩具手槍一枝，其發射動能，彈丸單
    位面積動能已達每平方公分二十焦耳以上，而足以穿入人體皮肉層，顯已達有殺
    傷力之程度，再參以被告於警訊供稱有以之打小鳥等語在卷，益徵該玩具手槍具
    有殺傷力無疑；又扣案之武士刀係槍砲彈藥刀械管制條例第四條第一項第三款所
    指之武士刀一節，業據法官當庭勘驗該武士刀並核對與上開條例所附圖例（一）
    武士刀相符，且經雲林縣警察局北港分局鑑定結果亦持相同之認定，有該分局函
    文並扣案武士刀照片一幀在卷足參。再參以被告處理其父遺物時，應可發覺該武
    士刀非一般使用之刀械，而被告猶將之收置於其房中，顯有持有之意甚明。綜上
    ，本件事證明確，被告犯行堪以認定。
二、被告甲○○未經許可，持有上開仿ＷＡＬＴＨＥＲ廠半自動手槍改造之玩具手槍
    一支，核其所為係犯槍砲彈藥刀械管制條例第十一條第四項之未經許可持有可發
    射子彈具有殺傷力之改造手槍罪及同法第十四條第三項之未經許可持有刀械罪。
    。又未經許可持有改造手槍罪為繼續犯，一經持有，犯罪即告成立，其嗣後之繼
    續持有，乃犯罪行為之繼續，其間法律雖有變更，但其行為既繼續實施至新法施
    行以後，自無適用刑法第二條第一項但書從新從輕原則之餘地（參照最高法院二
    十八年上字第七三三號判例意旨），併此敘明。爰審酌被告因一時失慎，致觸犯
    本件犯行，犯罪後尚能坦承犯行，且該改造手槍置放於家中房間而非攜帶身上，
    對社會之危害尚屬輕微，犯罪情節非鉅，及其犯罪之動機、目的、手段、所生之
    危害等一切情狀，量處如主文所示之刑，並應其應執行之刑，罰金部分並諭知易
    服勞役之折算標準。查被告未曾受有期徒刑以上刑之宣告，有臺灣高等法院被告
    全國前案紀錄表一份在卷足憑，因一時短於思慮，致觸犯本件犯行，經此一偵審
    程序後，當知所警惕，而無再犯之虞，本院認為前開對其所宣告之刑，以暫不執
    行為適當，爰宣告緩刑四年，以啟自新。惟為確實使被告有正確之法律觀念並提
    供必要之協助及督促，且依其所犯情節認有加以追蹤觀護之必要，亦併依刑法第
    九十三條第一項之規定，宣告緩刑期內付保護管束，俾由地方法院檢察署之觀護
    人予以適當之督促，並發揮附條件緩刑制度之立意及避免短期自由刑執行所肇致
    之弊端，以觀後效。
三、扣案具殺傷力之玩具手槍一支（含彈匣壹個）及武士刀一把，均為違禁物，爰依
    刑法第三十八條第一項第一款之規定沒收之。
四、按人民身體之自由應予保障，憲法第八條設有明文。限制人身自由之法律，其內
    容須符合憲法第二十三條所定要件。保安處分係對受處分人將來之危險性所為拘
    束其身體、自由等之處置，以達教化與治療之目的，為刑罰之補充制度。本諸法
    治國家保障人權之原理及刑法之保護作用，其法律規定之內容，應受比例原則之
    規範，使保安處分之宣告，與行為人所為行為之嚴重性、行為人所表現之危險性
    ，及對於行為人未來行為之期待性相當。槍砲彈藥刀械管制條例第十九條第一項
    規定：「犯第七條、第八條、第十條、第十一條、第十二條第一項至第三項、第
    十三條第一項至第三項之罪，經判處有期徒刑者，應於刑之執行完畢或赦免後，
    令入勞動場所，強制工作，其期間為三年。」此項規定不問對行為人有無預防矯
    治其社會危險性之必要，一律宣付強制工作三年，限制其中不具社會危險性之受
    處分人之身體、自由部分，其所採措施與所欲達成預防矯治之目的及所需程度，
    不合憲法第二十三條所定之比例原則。犯上開條例第十九條所定之罪，不問對行
    為人有無預防矯治其社會危險性之必要，一律宣付強制工作三年之部分，與本解
    釋意旨不符，應自本解釋公布之日起不予適用。犯該條例第十九條第一項所列舉
    之罪，依個案情節符合比例原則部分，固應適用該條例宣告保安處分；至不符合
    部分而應宣告保安處分者，則仍由法院斟酌刑法第九十條第一項規定之要件，依
    職權為之，於此，自無刑法第二條第二項之適用，亦即仍有從新從輕原則之適用
    ，為司法院大法官釋字第四七一號解釋著有明文。槍砲彈藥刀械管制條例第十九
    條第二項規定：「犯前項之罪，受刑之執行完畢或赦免後，再犯該項之罪，經判
    處有期徒刑者，應於刑之執行完畢或赦免後，令入勞動場所，強制工作，其期間
    為五年。」依上開解釋之同一法理，仍應就個案之具體情節考慮是否符合比例原
    則，而決定是否對被告宣付強制工作至明。本件被告甲○○自八十三年間持有上
    開槍枝至查獲之時為止，並未持上開槍枝為任何犯行，有台灣高等法院被告全國
    前案紀錄表一紙在卷可憑，本院因認被告尚無預防矯治其社會危險性之必要，亦
    即無對被告宣付強制工作之必要，故不予宣告強制工作，併予敘明。
據上論斷，應依刑事訴訟法第二百九十九條第一項前段，槍砲彈藥刀械管制條例第十
一條第四項、第十四條第三項，刑法第十一條前段、第五十一條第五款、第四十二條
第三項、第七十四條第一項第一款、第九十三條第一項、第三十八條第一項第一款，
，現行法規所定貨幣單位折算新臺幣條例第二條，判決如主文。
本案經檢察官甲○○到庭執行職務。
中      華      民      國      九十      年      四      月    二十    日
                                        臺灣雲林地方法院刑事第二庭
                                            法  官
右正本證明與原本無異。
如不服本判決，應於判決送達後十日內，向本院提出上訴狀。（須附繕本）


司法院資訊處製作；財團法人民間司法改革基金會備份。
